臺灣高等法院高雄分院民事判決　　　　　　　　　　　九十二年度上字第一九五號
　　　上　訴　人　皇盛農產物股份有限公司
　　　法定代理人　戊○○
　　　訴訟代理人　周春米律師
　　　複代理人　　蔡將葳律師
　　　被上訴人　　乙○
　　　被上訴人　　丁○○
　　　被上訴人　　甲○○
　　　被上訴人　　丙○○
　　　右四人共同
　　　訴訟代理人　鄭勝智 律師
　　　　　　　　　吳芝瑛律師
　　　　　　　　　許明德律師
當事人間變更股東名簿登記事件，上訴人對於民國九十二年七月二十三日臺灣屏東地
方法院九十二年訴字第三０四號第一審判決提起上訴，本院於九十三年十二月七日辯
論終結，判決如下：
      主    文
原判決關於假執行及免為假執行之宣告廢棄。
右廢棄部分，被上訴人在第一審假執行之聲請駁回。
其餘上訴駁回。
第二審訴訟費用由上訴人負擔。
　　　事實及理由
一、被上訴人主張：渠等之被繼承人陳耀宗為上訴人公司股東持有股份四萬一千六百
    十五股。陳耀宗於八十八年六月十六日死亡後，其前開財產應由被上訴人四人繼
    承，詎上訴人拒不依法辦理股東名簿之變更記載，為此依公司法第一百六十五條
    第一項之規定提起本件訴訟。聲明求為判決：(一)上訴人應將其公司股東名簿所載
    股東「陳耀宗」之股份四萬一千六百十五股變更記載為被上訴人等四人之姓名及
    ：系爭陳耀宗所有之股份，業經法院予以假扣押，且兩造尚有其他事件訴訟繫屬
    於法院，上訴人得就兩造所互負之債務主張抵銷。又陳耀宗因就上訴人公司於八
    十八年四月二十日所增資而取得之二萬六千一百股，並未繳納股款，上訴人就此
    部份股份，自得主張同時履行抗辯權等語資為抗辯。並答辯聲明：(一)上訴人之訴
    及假執行之聲請駁回。(二)訴訟費用由被上訴人負擔。(三)如受不利之判決，願供擔
    保，請准免為假執行。
二、本件原審對於被上訴人之請求判決：(一)上訴人應將皇盛農產股份有限公司之股東
    名簿所載股東陳耀宗之姓名及住所（股份肆萬壹仟陸佰壹拾伍股）變更記載為被
    上訴人乙○、丁○○、甲○○、丙○○之姓名及住所。(二)訴訟費用由上訴人負擔
    ，並依兩造之陳明，分別酌定相當擔保金額，併予宣告假執行及免為假執行。上
    訴人聲明不服，上訴聲明求為判決：(一)原判決廢棄。(二)被上訴人在第一審之訴及
    假執行之聲請均駁回。(三)第一、二審訴訟費用由被上訴人負擔。(四)如受不利之判
    決，願供擔保，請准宣告免為假執行。被上訴人則答辯聲明：(一)上訴駁回。(二)第
    二審訴訟費用由上訴人負擔。
三、被上訴人等四人之被繼承人陳耀宗為上訴人公司之股東，持有股份為四萬一千六
    百十五股其中二萬六千一百股係上訴人公司於八十八年四月二十日所增資而取得
    ，嗣陳耀宗於八十八年六月十六日死亡，被上訴人已向法院呈報限定繼承，而上
    訴人則拒絕辦理股東名簿所載股東姓名及住所變更登記等事實，有股東名簿影本
    、
    二九號全卷無訛，且為兩造所不爭執，自堪信為真實。至於被上訴人請求將上訴
    人公司股東名簿所載股東陳耀宗之姓名、住所（股份四萬一千六百十五股）變更
    記載股東為被上訴人等四人之姓名、住所，上訴人則以前揭情詞置辯，經查：
　(一)按繼承，因被繼承人死亡而開始，繼承人自繼承開始時，除本法另有規定外，承
    受被繼承人財產上之一切權利、義務。民法第一千一百四十七條、第一千一百四
    十條分別定有明文。又繼承人得限定以因繼承所得之遺產，償還被繼承人之債務
    ；繼承人有數人，其中一人主張為前項限定之繼承時，其他繼承人視為同為限定
    之繼承；為限定之繼承者，其對於被繼承人之權利、義務不因繼承而消滅，亦為
    民法第一千一百五十四條所明定。查被上訴人等四人為陳耀宗之繼承人，且於被
    繼承人陳耀宗死亡後，已向法院陳報限定繼承等事實，已如前述，是被上訴人於
    被繼承人陳耀宗死亡時，即承受陳耀宗財產上之一切權利、義務，不因限定繼承
    而有不同。次按「股票所有人死亡，應由合法繼承人逕向公司辦理過戶手續」（
    經濟部六十四年九月六日商二一二八０號函意旨參照）。本件上訴人公司之股東
    陳耀宗業已死亡，由被繼承人即被上訴人繼承其財產上之一切權利、義務。乃上
    訴人公司又拒絕被上訴人辦理股東名簿變更手續，是被上訴人訴請上訴人公司將
    股東名簿陳耀宗之姓名及住所變更為被上訴人等四人之姓名及住所，即屬有據，
    應予准許。
　(二)雖上訴人辯稱：陳耀宗在上訴人公司之四萬一千六百十五股之股份已遭法院予以
  　假扣押，且兩造尚有其他事件訴訟繫屬於法院，上訴人公司得就兩造所互負之債
    務主張抵銷云云。惟查上訴人公司所負變更股東名簿登記之義務，與其另案繫屬
    於法院之金錢債務，其給付種類並不相同，依民法第三百三十四條第一項之規定
    ，上訴人公司自不得主張抵銷。又陳耀宗之前開股份雖經法院核發執行命令，禁
    止其為移轉或為其他處分，並禁止第三人就債務人就上開股份為移轉過戶行為，
    有上訴人公司提出之執行命令影本一件為證（見原審卷第五十頁），然被上訴人
    取得前開股份係因繼承而概括承受，並非陳耀宗所為之移轉或處分行為，且被上
    訴人於陳耀宗死亡後，既已繼承其財產上一切權利、義務，自非該執行命令所稱
    之第三人，故上訴人公司自不得因前揭執行命令即拒絕為變更登記。是上訴人公
    司前開抗辯，應非可採。
　(三)至於上訴人公司雖另以：陳耀宗於八十八年四月二十日經由增資程序所取得之二
　  萬六千一百股，因並未繳納股款，伊得主張同時履行抗辯等語置辯。惟按「因契
    約互負債務者，於他方當事人未為對待給付前，得拒絕自己之給付，民法第二百
    六十四條第一項前段定有明文。當事人此項權利謂之同時履行抗辯權。故所謂同
    時履行之抗辯，乃係基於雙務契約而發生，倘雙方之債務非本於同一之雙務契約
    而發生，縱令雙方債務在事實上有密切之關係，或雙方之債務雖因同一雙務契約
    而發生，然其一方之給付，與他方之給付，並非立於互為對待給付之關係者，均
    不能發生同時履行之抗辯」（參閱最高法院九十一年台上字第五六四號判決意旨
    ）。是以本件果若陳耀宗確未繳納股款，則上訴人公司所得行使之同時履行抗辯
    ，應係拒絕將公司因增資而生之二萬六千一百股登記於陳耀宗之名下始符法理。
    而上訴人公司股東名簿所載陳耀宗之股份為四萬一千六百十五股（即原有之一萬
    五千五百十五股及八十八年四月二十日因增資而取得之二萬六千一百股），已如
    前述，則被上訴人依上訴人公司股東名簿記載，基於繼承人地位依法請求變更股
    東名簿之登記，即屬上訴人公司所負之義務，而與陳耀宗有無繳納股款尚無對價
    關係，是上訴人公司主張同時履行抗辯，亦不足採信。
四、綜上所述，原審因認被上訴人訴請上訴人應將皇盛農產股份有限公司之股東名簿
    所載股東陳耀宗之姓名及住所（股份四萬一千六百十五股）變更登記為被上訴人
    乙○、丁○○、甲○○、丙○○之姓名及住所為有理由，而為被上訴人勝訴之判
    決，經核尚無不合，上訴論旨，指摘原判決此部分不當，求予廢棄改判，非有理
    由，應予駁回。又按原告起訴請求被告就不動產或其他財產權移轉、設定或塗銷
    登記，旨在求命被告為一定之意思表示，待判決確定後，視為被告已為意思表示
    ，此觀強制執行法第一百三十條第一項規定甚明。是以如就此類請求，聲請法院
    宣告假執行，應為法所不許。查本件被上訴人前揭請求，旨在求命上訴人為一定
    之意思表示，其待判決確定後，視為上訴人已為意思表示。是以被上訴人就此請
    求，聲請法院宣告假執行，即為法所不許。原審就此部分，疏未注意及之，遽依
    兩造之陳明，分別酌定相當擔保金額，併予宣告假執行及免為假執行，尚有未當
    ，上訴論旨指摘原判決此部分不當，求予廢棄，即為有理由，應由本院將原判決
    第二項關於假執行及免為假執行之宣告廢棄，並改判如主文第二項所示。
五、據上論結，本件上訴為一部有理由，一部無理由，依民事訴訟法第四百四十九條
    第一項、第四百五十條、第七十九條前段，判決如主文。
中　　　華　　　民　　　國　　九十三　　年　　十二　　月　　二十一　　日
                                        民事第一庭
                                            審判長法  官　黃金石
                                                  法  官  魏式璧
                                                  法  官  吳登輝
正本係照原本作成。
如對本判決上訴，須於判決送達後二十日內向本院提出上訴狀，其未表明上訴理由者                                                                            N
，應於上訴後二十日內向本院提出上訴理由書（均須按他造當事人之人數附繕本）。                                                                            N
上訴時應提出委任律師或具有律師資格之人之委任狀，並依附註條文規定辦理。                                                                                N
                                                  書記官  梁美姿
中　　　華　　　民　　　國　　九十三　　年　　十二　　月　　二十三　　日
附註：
民事訴訟法第四百六十六條之一：
對於第二審判決上訴，上訴人應委任律師為訴訟代理人，但上訴人或其法定代理人具
有律師資格者，不在此限。
上訴人之配偶、三親等內之血親、二親等內之姻親，或上訴人為法人、中央或地方機
關時，其所屬專任人員具有律師資格並經法院認為適當者，亦得為第三審訴訟代理人
。
第一項但書及第二項情形，應於提起上訴或委任時釋明之。
                                                                        Ｈ
